【裁判字號】    89,易,2034
【裁判日期】    901011
【裁判案由】    詐欺等
【裁判全文】
臺灣板橋地方法院刑事判決                        八十九年度易字第二０三四號
    公  訴  人  臺灣板橋地方法院檢察署檢察官
    被      告  巳○○
右列被告因詐欺等案件，經檢察官提起公訴（八十八年度偵字第九五四０號）本院判
決如左：
    主     文
巳○○連續意圖為自已不法之所有，以詐術使人將本人之物交付，處有期徒刑捌月。
緩刑參年。
    事     實
一、巳○○係設於臺北縣三重市○○路○段一八二號「仁富外科婦產科診所」（以下
    簡稱仁富診所）負責醫師，係從事婦產科、外科復健治療等醫療業務之人，該診
    所自民國八十四年二月十一日起與中央健康保險局（以下簡稱健保局）訂立合約
    辦理全民健保醫療業務。巳○○為圖超額之健保醫療給付，竟意圖為自己不法之
    所有，並基於概括之犯意，自八十四年十月間起，明知病患戊○○、未○○、陳
    宜君、子○、郭佳智、亥○○、酉○○、林葳、卯○○、姜桂蓮（已更名為姜驊
    軒）、丙○○、辛○○等人，或未至仁富診所就診，或至仁富診所就診時未做復
    健治療，或於同一療程（即蓋一格健保卡可作六次復健治療）並未連續作滿六次
    復健，竟先後多次在其業務上登載之病歷紀錄、復健治療門診記錄卡上記載戊○○等人不實之診療與復健紀錄後，輸入電腦建檔，再以該不實紀錄多次持向中央
    健康保險局詐領健康保險醫療費用，使中央健康保險局承辦公務人員登載於職務
    上所掌之門診就醫紀錄，並因而陷於錯誤如數交付其所申請之醫療費用，足生損
    害於戊○○等人及中央健康保險局核發健保醫療費用之正確性。
二、案經中央健康保險局函送臺灣板橋地方法院檢察署檢察官偵查起訴。
    理    由
壹、有罪部分：
一、訊據被告巳○○矢口否認有何虛報病患就診紀錄向中央健康保險局詐領醫療費用
    之犯行，辯稱：病患戊○○、未○○、陳宜君、子○、郭佳智、亥○○、酉○○
    、林葳、卯○○、姜桂蓮（已更名為姜驊軒）、丙○○、辛○○等人之診療情形
    均確實記載於病歷資料，仁富診所復健治療門診記錄卡上各病患之復健紀錄療程
    亦均有作，復健療程每蓋一格健保卡可作六次復健，有時因病患沒空天天來做，
    所以來一次便給予較長之療程，即將數次復健合併一次作，伊確實係依病歷紀錄
    向健保局申報，戊○○等人在健保局台北分局訪談時可能因時間已久，回答有誤
    云云。
二、經查被告係仁富診所負責醫師，業務範圍包括婦產科、外科復健治療等醫療業務
    ，該診所自八十四年二月十一日起與健保局訂立合約辦理全民健保醫療業務，有
    全民健康保險特約診所申請書、全民健康保險醫事服務機構合約各一件附卷可稽
    。
三、次查：
（一）仁富診所戊○○病歷紀錄（見偵查卷第三十一頁）記載其於八十七年一月二日
      、五日、十一日、及十七日因踝關節病痛先後四次至仁富診所就診。其復健治
      療門診記錄卡（見偵查卷第三十頁）記載，自八十七年一月二日起至同年月二
      十二日止，每日均有作復健治療紀錄，健保卡就醫紀錄欄則自Ｂ１蓋至Ｂ４。
      然證人戊○○於本院訊問時結證稱：曾因酸痛找被告看過病，有在青島東路之
      健保聯合門診中心看過，拿貼布回家貼，不記得八十七年一月二日至同年月二
      十二日有至仁富診所蓋一格健保卡連續作六次復健之事等語（見本院九十年六
      月十二日訊問筆錄）。而其於健保局台北分局訪談時曾稱：未曾前往仁富診所
      就診過，僅在健保門診中心曾先後就婦科及一般外科找被告看過，因當時懷孕
      ，常腰背酸痛，有直接到診間向醫師請教，並未至櫃檯掛號，但有將健保卡交
      給診間小姐，待小姐回診間有拿白色藥布給伊，並將健保卡還伊，不清楚健保
      卡上蓋何家醫院戳章等語（見偵查卷第二十五頁至二十八頁）。是被告就戊○○部分，應有虛報復健治療之情事。
（二）仁富診所未○○病歷紀錄（見偵查卷第四十三頁）記載其於八十七年三月七日
      、十三日、十九日、二十五日、四月一日、七日曾因腳筋受傷連續至仁富診所
      就診。其復健治療門診記錄卡（見偵查卷第四十二頁）記載，自八十七年三月
      七日起至同年四月十二日止，每日均有作復健治療紀錄，健保卡就醫紀錄欄則
      自Ａ１蓋至Ａ６。證人未○○於本院訊問時結證稱：伊於該段期間因腳酸痛至
      仁富診所就醫，有作復健，蓋一格健保卡可作六次復健，但伊未天天去作，伊
      係先到健保門診中心看，被告稱可至其三重之仁富診所作復健，伊才改到三重
      看病等語（見本院九十年七月十七日訊問筆錄）。而其於健保局台北分局訪談
      時亦稱：八十七年因尾骨摔傷疼痛，及右膝關節不能跪，所以至仁富診所作復
      健，每次復健內容有三項，包括熱敷、超音波及電療，每項約十分鐘，伊因上
      班工作忙，所以利用晚上去該診所作復健，療程每蓋一格健保卡可作六次，但
      伊均未作滿六次，大概僅作二至三次等語（見偵查卷第三十九頁）。又未○○
      之女陳宜君在仁富診所亦有於八十七年三月五日、十一日、十七日、二十三日
      、及二十九日因腳踝受傷之連續就診病歷紀錄（見偵查卷第四十六頁）。其復
      健治療門診記錄卡（見偵查卷第四十五頁）記載，自八十七年三月五日起至同
      年四月三日止，每日均有作復健治療紀錄，健保卡就醫紀錄欄則自Ａ２蓋至Ａ
      ６。然證人未○○於本院稱伊若去仁富診所就會帶伊女去（見本院九十年七月
      十七日訊問筆錄）。而其於健保局台北分局訪談時稱：陳宜君亦係每一療程約
      作二至三次復健，未作滿六次等語（見偵查卷第四十頁）。是被告就未○○與
      陳宜君之復健診療部分，顯有浮報情事。
（三）仁富診所子○病歷紀錄（見偵查卷第五十八頁至第六十一頁）記載其自八十二
      年六月十四日起，曾先後因貧血、腹痛、肝疾、口角炎、扁桃線支氣管炎、胃
      炎等疾病至仁富診所就醫，期間於八十四年三月因腰背痛、八十七年二月三日
      、九日、十五日、二十一日、二十四日、二十七日起因胯關節發炎作復健物理
      治療，其八十七年復健治療門診記錄卡（見偵查卷第五十七頁）記載自八十七
      年二月三日起至同年三月四日止，每日均有作復健治療紀錄，健保卡就醫紀錄
      欄則自Ａ１蓋至Ａ６。然復健治療門診記錄卡自八十七年三月五日起至三月二
      十八日、四月十日起至四月二十一日止，又有連續每日作復健治療紀錄，健保
      卡就醫紀錄欄又重複自Ａ１蓋至Ａ６，但病歷紀錄則無此段就診之記載。而卷
      附健保局保險對象就醫紀錄明細表（偵查卷第五十五頁）亦有重複申報情事。
      再證人子○於本院訊問時雖稱：八十七年三月起應該有連續去作治療，但時間
      已久云云（見本院九十年九月十一日訊問筆錄）。然其前於健保局台北分局訪
      談時曾稱：於八十年二月不慎跌傷，至仁富診所就醫，背脊酸痛持續作復健治
      療，每去一次蓋一格健保卡，作超音波、電刺激等，並貼藥布，但每一療程第
      二次至第六次未前往復健等語（見偵查卷第五十三頁）。又子○之子郭智佳病
      歷紀錄（見偵查卷第六十四頁至第六十五頁）記載其自八十四年九月二十三日
      起曾因感冒至仁富診所就診，於八十七年二月二日、八日、十四日、二十日起
      因腳部扭傷就診。其復健治療門診記錄卡自八十七年二月二日起至二月二十五
      日止，有連續每日作復健治療紀錄，健保卡就醫紀錄欄自Ａ３蓋至Ａ６。證人
      子○於於健保局台北分局訪談時亦曾稱：郭佳智於八十七年二月因腳扭傷至仁
      富診所就醫，每去一次蓋一格健保卡，作超音波、電刺激等並貼藥布，但每一
      療程第二次至第六次未前往復健治療等語（見偵查卷第五十三頁背面）。是被
      告就子○、郭佳智部分之復健部分，顯有浮報情事。
（四）仁富診所亥○○病歷紀錄（見偵查卷第七十三頁至七十六頁）記載其先後於八
      十四年一月因感冒及支氣管炎至仁富診所就醫，八十五年二月起因關節炎就診
      ，八十七年間之就診紀錄均係關節炎。其復健治療門診記錄卡（見偵查卷第七
      二頁）記載，自八十七年三月二十日起至同年五月六日止，每日均有作復健治
      療紀錄，健保卡就醫紀錄欄則自Ａ３蓋至Ｂ４。然證人亥○○於本院訊問時結
      證稱：曾因腰酸背痛至仁富診所看病，有段時間常去，有拿貼布來貼，若醫生
      要伊作復健，伊就會作，伊知蓋一格健保卡可作六次復健，但在八十七年三月
      二十日至同年五月六日間並未連續作復健，伊可確定並未蓋一格健保卡後連續
      作五、六次復健，而每次作復健之時間並未很久等語（見本院九十年六月十二
      日訊問筆錄）。而其於健保局台北分局訪談時亦稱：因打電腦身體酸痛至去仁
      富診所就診，主要是拿貼布，有時看診會順便作一次復健治療，如電療  電刺
      等項目，但可以確定每次療程第二至第六次復健未去作，因伊住永和，距離太
      遠，不可能每天去作復健等語（見偵查卷第六十六頁至六十八頁）。是被告就
      病患亥○○部分，顯有虛報復健治療次數情事。
（五）仁富診所酉○○及其女林葳之病歷紀錄（見偵查卷第八十一頁、第八十四頁）
      記載酉○○於八十六年八月三日、九日、十五日、及二十一日先後因頸部酸痛
      至仁富診所治療，林葳則於同年十六日及二十二日因腕關節扭傷前往就診。酉
      ○○之復健治療門診記錄卡（見偵查卷第八十頁）記載，自八十六年八月三日
      起至同年月二十七日止，每日均有作復健治療紀錄，健保卡就醫紀錄欄則自Ａ
      ３蓋至Ａ６，林葳之復健治療門診記錄卡（見偵查卷第八十三頁）記載，自八
      十六年八月十六日起至同年月二十七日止，每日均有作復健治療紀錄，健保卡
      就醫紀錄欄則自Ａ５蓋至Ａ６。然證人酉○○於本院訊問時結證稱：有去仁富
      診所給被告看過頸部及手酸痛，有拿貼布來貼，但不記得看過幾次，亦不記得
      有無連續作復健，伊女林葳曾因腳部韌帶受傷去看過，亦不記得有無作過復健
      等語（見本院九十年六月十二日訊問筆錄）。而酉○○於健保局台北分局訪談
      時曾稱：伊係於健保門診中心工作時，經同事介紹，知道被告有一種貼布對治
      療酸痛有效，記得係在八十六年暑假期間，伊及女林葳曾多次去被告之仁富診
      所看過，每次蓋一格健保卡每人給二塊撕開來是黃色藥膏的貼布，但伊記得從
      未在週日去看過診，亦未蓋一格健保卡後連續作六次復健等語（見偵查卷第七
      十七頁至七十八頁）。是被告就病患酉○○、林葳部分，即有虛報復健治療次
      數情事。
（六）仁富診所卯○○病歷紀錄（偵查卷第八十九頁至九十頁）記載其先後於八十四
      年十月十七日及八十五年五月二十五日因感冒咳嗽至仁富診所就醫，及於八十
      四年十月二十日、八十五年五月二十三日因頸肩部拉傷就診作復健。其復健治
      療門診記錄卡（見偵查卷第八十八頁）記載，八十四年十月二十日至二十五日
      、八十五年五月二十三日至二十八日，均有作復健治療紀錄。然證人卯○○於
      本院訊問時證稱：伊均在臺北市○○○路健保門診中心給被告看病，不曾去過
      三重仁富診所，伊曾於八十、八十一年左右騎機車摔傷，用健保卡去看病，作
      理療貼膏藥均在門診中心作，健保卡蓋一格可作六次，伊皆有去作復健，無印
      象去過仁富診所等語（見本院九十年八月二日訊問筆錄）。雖卯○○前於健保
      局台北分局訪談時曾稱：有因騎機車摔傷去仁富診所治療過二次，每次被告給
      伊二張黃色膏藥貼布，每次就診蓋一格健保卡，未作過任何復健治療等語（見
      偵查卷第八十五頁）。卯○○就有無曾去仁富診所就診，前後所述固有出入，
      但未在仁富診所作復健一節，則始終指述無訛，是仁富診所關於卯○○之復健
      治療紀錄顯有不實。
（七）仁富診所姜桂蓮（已更名為姜驊軒）病歷紀錄（偵查卷第九十五頁）記載其先
      後於八十四年四月四日及十日因肩胛酸痛至該診所就醫。其復健治療門診記錄
      卡（見偵查卷第九十四頁）記載，自八十七年四月四日至同年月十五日，連續
      有作復健治療紀錄，健保卡就醫紀錄欄則自Ａ５蓋至Ａ６。然證人姜驊軒於本
      院訊問時證稱：伊於八十七年間因肩不舒服，去仁富診所看過二次，皆用健保
      卡，有拿藥布，及用儀器作物理治療，二次看診時有作復健，但中間好像沒有
      接連作復健等語（見本院九十年八月二日訊問筆錄）。姜驊軒前於健保局台北
      分局訪談時曾稱：同一療程可作六次復健，伊不曾於仁富診所作過同一療程第
      二至第六次復健，因沒時間去作等語（見偵查卷第九十二頁背面）。是被告就
      病患姜驊軒部分，即有浮報復健治療情事。
（八）仁富診所丙○○病歷紀錄（偵查卷第一一二頁）記載其先後於八十七年四月二
      十三日及二十九日因感冒及腳踝關節扭傷至仁富診所就醫。其復健治療門診記
      錄卡（見偵查卷第一一三頁）記載，自八十七年四月二十三日起至同年五月四
      日止，每日均有作復健治療紀錄，健保卡就醫紀錄欄則自Ａ３蓋至Ａ４。然證
      人丙○○於本院訊問時結證稱：僅去仁富診所看過一次，該次因感冒嚴重，被
      告對伊稱若健保卡只蓋一格，用藥不敷成本，所以蓋二格，伊不曾因腳踝關節
      扭傷在該診所復健等語（見本院九十年七月十七日訊問筆錄）。而丙○○於健
      保局台北分局訪談時亦稱：未於該診所作過復健治療等語（見偵查卷第一０
      八頁）。顯見被告就病患丙○○部分，確有虛報復健診療情事。
（九）仁富診所辛○○病歷紀錄（見偵查卷第一八０頁）記載其先後於八十四年十一
      月十一日因脖子酸痛作復健並開口服藥（健保卡蓋Ａ１欄），八十六年一月二
      日因腰背酸痛作復健並開口服藥（健保卡Ａ２欄），八十六年一月八日（健保
      卡Ａ３欄）、十一月十三日（健保卡Ａ２欄）、八十七年一月三日（健保卡Ａ
      ３欄）、一月九日（健保卡Ａ４欄）、四月四日（健保卡Ａ１欄）、四月十日
      （健保卡Ａ２欄）、四月十八日（健保卡Ａ３欄）、五月二十二日（健保卡Ｂ
      ５欄）、五月二十八日（健保卡Ｂ６欄）亦有因腰背酸痛作復健之紀錄。比對
      辛○○之仁富診所復健治療門診記錄卡上（見偵查卷第一七九頁）記載辛○○
      於八十七年間之復健紀錄與上開病歷紀錄雖大致相符，但上開病歷與復健紀錄
      於八十七年間卻有出現健保卡Ａ卡之重複就診記載情形。再依偵查卷附辛○○
      八十七年度健保卡Ａ卡之就醫紀錄欄（見偵查卷第一七八頁），卻僅蓋有於八
      十七年四月四日、十日、及十八日三次至仁富診所就診之戳記（Ａ１至Ａ３）
      ，並無如上開病歷紀錄所示於同年五月二十二日及二十八日尚有健保卡Ｂ５、
      Ｂ６欄之就診紀錄。又證人辛○○於本院調查時證稱：伊八十七年間因感冒去
      仁富診所看過二、三次，伊從事機車電池作業員，曾因工作致腰背、手肘酸痛
      至仁富診所作復健，不記得去過幾次，去年還有去過，也有吃藥，健保卡僅今
      年用較多，前幾年只用Ａ卡，伊健保卡從未遺失等語（見本院九十年五月二十
      二日訊問筆錄）。是被告就病患辛○○之就診治療部分，即有上開重複登載及
      虛報健保記錄情事。至辛○○於健保局台北分局訪談時雖曾稱：八十七年四月
      四日、十日、及十八日至仁富診所就診三次均因感冒，該診所每次開三日口服
      藥回家服用，不曾至該診所作復健治療云云（見偵查卷第一七五頁），與其於
      本院訊問時所述有所出入，然被告有上開重複登載及虛報健保記錄情事仍堪認
       定。
四、綜上所述，病患戊○○、未○○、陳宜君、子○、郭佳智、亥○○、酉○○、林
    葳、卯○○、姜桂蓮（已更名為姜驊軒）、丙○○、辛○○等人或未至仁富診所
    就診，或至仁富診所就診時未做復健治療，或於同一療程（即蓋一格健保卡可作
    六次復健治療）並未連續作滿六次復健，被告竟先後在彼等之病歷紀錄、復健治
    療門診記錄卡上記載戊○○等人不實之診療與復健紀錄後，輸入電腦建檔，再以
    該不實紀錄持向中央健康保險局申報健保醫療費用之事實甚明，其前開所辯顯係
    事後避重就輕，圖卸之詞，尚難採信，本案事證明確，被告犯行堪予認定。
五、查被告在其業務上登載之病歷紀錄與復健治療門診記錄卡上製作不實之病患就診
    紀錄，再將該不實紀錄輸入電腦，持向中央健康保險局申請健保醫療費用，核其
    所為係犯刑法第二百十六條、第二百二十條第二項、第二百十五條之行使業務上
    登載不實文書罪。其在業務上掌管之診療文書為不實登載後持以行使，偽造之低
    度行為應為行使之高度行為吸收，應論以行使業務上登載不實文書罪。又其持上
    開不實之診療紀錄向中央健康保險局詐領醫療費用，使健保局承辦公務人員登載
    於職務上所掌之門診就醫紀錄，並因而陷於錯誤如數交付其所申請之醫療費用，
    核其所為另犯刑法第二百十四條使公務員登載不實罪、第三百三十九條第一項之
    詐欺取財罪。其先後多次製作不實之業務診療紀錄，並多次向健保局詐領醫療費
    用，均時間緊接，犯罪構成要件又復相同，顯均係基於概括犯意為之，上開三罪
    均應依連續犯論以一罪，並依法加重其刑。再其所犯上開連續行使業務上登載不
    實文書、連續使公務員登載不實、及連續詐欺取財罪間，有方法結果之牽連關係
    ，應依牽連犯之規定從較重之連續詐欺取財罪處斷。爰審酌被告執業醫師，竟連
    續製作病患不實之就診紀錄向中央健康保險局詐領醫療費用，足以生損害於病患
    戊○○等人及中央健康保險局核發醫療費用之正確性，其犯罪之動機、目的、手
    段、知識程度、所生損害、及犯罪後之態度等一切情狀，量處如主文所示之刑，
    以示懲儆。末查被告前未曾受有期徒刑以上刑之宣告，有臺灣高等法院被告全國
    前案紀錄表及臺灣高等法院檢察署刑案紀錄簡覆表各一件在卷可查，其因一時誤
    念致罹刑典，經此偵審教訓，應知警惕，而無再犯之虞，本院認所宣告之刑，均
    以暫不執行為適當，爰併宣告緩刑三年，以啟自新。
貳、不另為無罪諭知部分：
一、公訴意旨另以：被告另於前揭時地基於同一概括犯意，在病患庚○○、許雅智、
    許雅涵、癸○○、王樂妲、辰○○、丁○○、戌○○、壬○○、申○○、寅○○
    、甲○○、午○○、乙○○、游麗貞、己○○等人之病歷紀錄、復健治療門診記
    錄卡上記載不實之診療與復健紀錄後，輸入電腦建檔，再以該不實紀錄多次持向
    中央健康保險局詐領健康保險醫療費用，使中央健康保險局陷於錯誤，如數交付
    其所申請之醫療費用，足生損害於庚○○等人及中央健康保險局核發健保醫療費
    用之正確性，因認被告就庚○○等人部分亦連續涉犯前開行使業務上登載不實文
    書罪、使公務員登載不實罪、及詐欺取財罪嫌云云。
二、惟按犯罪事實應依證據認定之，無證據不得推定其犯罪事實，刑事訴訟法第一百
    五十四條定有明文。再按犯罪事實之認定，應憑證據，如未能發現相當證據，或
    證據不足以證明，自不能以推測或擬制之方法，以為裁判基礎（最高法院四十年
    臺上字第八十六號判例參照）。又認定不利於被告之事實，須依積極證據，茍積
    極證據不足為不利於被告事實之認定時，即應為有利於被告之認定，更不必有何
    有利之證據，有最高法院四十年臺上字第八十六號、三十年上字第八一六號判例
    可資參照。本件公訴意旨認被告就上開病患庚○○等人部分亦連續涉犯行使業務
    上登載不實文書及詐欺取財罪嫌，無非係以偵查卷附庚○○等人在健保局台北分
局之訪談紀錄、病歷紀錄、及復健治療門診記錄卡等為其論據。經訊被告堅決否
    認此部分犯行，辯稱伊均有確實按診療過程記載等語。
三、經查：
（一）仁富診所庚○○病歷紀錄（見偵查卷第三十四頁）記載其自八十六年三月五日
      起，陸續因暈眩症至仁富診所就醫，其子女許雅智、許雅涵亦分別於八十六年
      十月間因感冒前往就診（見偵查卷第三十五頁、第三十六頁）。證人庚○○於
      本院訊問時證稱伊與子女確實有去仁富診所看過病等語（見本院九十年九月十
      一日訊問筆錄）。雖庚○○前於健保局台北分局訪談時曾稱：伊與子女從未到
      仁富診所就診過云云（見偵查卷第三十二頁背面），然按證人於審判外之陳述
      ，除法律有規定者外，不得作為證據，刑事訴訟法第一百五十九條定有明文，
      證人庚○○於健倒局訪談時之陳述，既與上開事證及其於本院證述情節不符，
      自不能以之為被告論罪之依據。
（二）仁富診所癸○○病歷紀錄（見偵查卷第一０一頁）記載其於八十七年五月二十
      八日因頸部扭傷至仁富診所就醫，作復健物理治療，與其復健治療門診記錄卡
      （見偵查卷第一００頁）記載情形大致相符。證人癸○○於本院訊問時證稱：
      伊曾因脖子扭到去仁富診所就治，被告有給伊作熱敷，並給伊藥膏貼布，蓋一
      格健保卡可作數次熱敷，每次都有去作復健等語（見本院九十年六月二十七日
      訊問筆錄）。雖癸○○前於健保局台北分局訪談時曾稱：未作過復健治療云云
      （見偵查卷第九十六頁背面），然其在健保局之審判外陳述，既與上開事證及
      其於本院證述情節不符，自不能以之為被告論罪之依據。另癸○○之女王樂妲
      於八十七年五月二十三日及二十六日在仁富診所亦有因腸胃炎就診之病歷紀錄
      （見偵查卷第一０二頁），經證人癸○○於本院調查時確認有該事實無誤（見
      本院九十年六月二十七日訊問筆錄），是被告就王樂妲部分，應亦無公訴意旨
      所指之虛報就診紀錄情事。
（三）仁富診所辰○○病歷紀錄（見偵查卷第一０六頁）記載其於八十六年三月六日
      、十二日、十八日、及二十四日因下腹疼痛、慢性鼻炎等病症至仁富診所就醫
      ，並領藥服用，並無復健紀錄，核與證人辰○○於本院訊問時所述情節相符（
      見本院九十年六月二十七日訊問筆錄）。是被告就辰○○部分，應無偽報就診
      紀錄情事。
（四）仁富診所丁○○病歷紀錄（見偵查卷第一二０頁至一三二頁）記載其自八十四
      年五月二日起，先後因婦科、感冒、腸炎、腰背痛、胯關節等疾病至仁富診所
      就醫，於八十七年四月二日起連續因胸腰背及胯關節病痛治療作復健，與其復
      健治療門診記錄卡（見偵查卷第一三三頁）、健保卡戳章（見偵查卷第一一六
      頁）記載情形大致相符。證人丁○○於本院訊問時證稱：伊腰背係因工作出勞
      力受傷，在仁富診所有作物理治療，健保卡蓋一格可作六次復健，伊每天均有
      去，最近仍有去看等語（見本院九十年九月十一日訊問筆錄），核與其在健保
      局接受訪談時陳述內容相符，是被告就丁○○部分，應無偽報就診紀錄情事。
（五）仁富診所戌○○病歷紀錄（見偵查卷第一四０頁至一四三頁）記載其自八十五
      年六月十三日起，先後曾因下腹疼痛、婦科疾病、頭暈、上呼吸道咳嗽等疾病
      至仁富診所就醫，亦曾因左屈前臂肌腱炎自八十五年九月起多次就診及作復健
      ，與其復健治療門診記錄卡（見偵查卷第一三九頁）及健保卡戳章記載情形大
      致相符。證人戌○○於本院訊問時證稱：伊曾因手臂拉傷多次前往仁富診所治
      療，有接受熱敷、紫外線、及以機器復健，蓋一格健保卡可作六次復健，每次
      皆有去作，有時縮短去的次數，但每次加長復健治療時間等語（見本院九十年
      六月二十七日訊問筆錄）。雖戌○○前於健保局台北分局訪談時曾稱：同一療
      程第二至第六次復健沒時間去作云云（見偵查卷第一三四頁背面），然其在健
      保局之審判外陳述，既與上開事證及其於本院證述情節不符，自不能以之為被
      告論罪之依據。
（六）仁富診所壬○○病歷紀錄（見偵查卷第一五一頁至一六三頁）記載其自七十六
      年二月起，即先後因婦科、腸胃、尿道膀胱炎、五十肩、腰背拉傷、及右手關
      節傷等疾病至仁富診所就醫，及於八十六年十二月、八十七年三月、四月多次
      因腰背、右手關節就診及作復健，與其復健治療門診記錄卡（見偵查卷第一五
      ０頁）記載情形大致相符。證人壬○○於本院訊問時證稱：伊曾因腰背痛去就
      診，有用物理治療，亦有每天連續作復健等語（見本院九十年九月十一日訊問
      筆錄）。雖壬○○於健保局台北分局訪談時曾稱：同一療程可作六次復健，因
      之後沒時間，故未單獨前往復健治療云云（見偵查卷第一四八頁），然其在健
      保局之審判外陳述，既與上開事證及其於本院證述情節不符，自不能以之為被
      告論罪之依據。
（七）仁富診所申○○病歷紀錄（見偵查卷第一六七頁至一七四頁）記載其自八十三
      年十二月起，先後曾因大腿受傷、踝關節傷、感冒、痔瘡、腹瀉、偏頭痛等疾
      病至仁富診所就醫，及自八十六年六月起多次因踝關節傷就診及作復健，與其
      復健治療門診記錄卡（見偵查卷第一六六頁）記載情形大致相符。證人申○○
      於本院訊問時證稱：伊曾因腹痛、偏頭痛、感冒、腳踝傷去仁富診所就治，伊
      知蓋一格健保卡可作六次復健，伊有天天去作等語（見本院九十年九月十一日
      訊問筆錄）。雖申○○於健保局台北分局訪談時曾稱：同一療程復健第二至第
      六次都沒有時間去作云云（見偵查卷第一六四頁背面）。然其於本院訊問時既
      已言明有連續作復健之事實，自難僅依證人於審判外相矛盾之陳述，認定被告
      此部分之犯行。
（八）仁富診所寅○○病歷紀錄（見偵查卷第一九四頁）記載其自八十六年八月十九
      日起，因手腕關節扭傷、肩傷、腳踝傷，至仁富診所就醫，與其復健治療門診
      記錄卡（見偵查卷第一九三頁）記載情形大致相符。證人寅○○於本院訊問時
      亦證稱：因肩傷、手腕傷、腳踝傷、感冒等去看過病，知道蓋一格健保卡可作
      六次復健，確實每次均有去作等語（見本院九十年九月十一日訊問筆錄）。雖
      寅○○於健保局台北分局訪談時曾稱：自始未曾在仁富診所作過復健云云（見
      偵查卷第一八九頁背面）。然其於本院訊問時既已言明有連續作復健之事實，
      自難僅依證人於審判外相矛盾之陳述，認定被告此部分之犯行。
（九）仁富診所甲○○病歷紀錄（見偵查卷第一九八頁）記載其自八十五年十月七日
      起，先後曾因腰背酸痛、坐骨神經痛、感冒等疾病至仁富診所就醫，亦曾因腰
      背痛多次作復健，與其復健治療門診記錄卡（見偵查卷第一九七頁）記載情形
      大致相符。證人甲○○於本院訊問時證稱：伊曾在仁富診所看感冒、腸胃病，
      亦有因腰傷去作過拉腰、熱敷、電療等復健，皆用健保卡，蓋一格可作六次復
      健，伊都有去作復健等語（見本院九十年七月十七日訊問筆錄）。雖甲○○前
      於健保局台北分局訪談時曾稱：未曾於該診所作任何復健治療云云（見偵查卷
      第一九五頁背面）。然其於本院訊問時既已言明有連續作復健之事實，自難僅
      依證人於審判外相矛盾之陳述，認定被告此部分之犯行。
（十）仁富診所午○○病歷紀錄（見偵查卷第二０四頁至二０六頁）記載其自八十四
      年八月三十一日起，先後曾因喉嚨扁桃線炎、腹痛、感冒等疾病至仁富診所就
      醫，亦曾因腰背傷自八十四年九月起多次就診及作復健，與其復健治療門診記
      錄卡（見偵查卷第二０三頁）、健保卡記載情形大致相符。證人午○○於本院
      訊問時證稱：伊曾因車禍外傷多次前往仁富診所作腰背及腳部復健，有燈烤、
      電療等，健保卡蓋一格作六次復健，伊天天去作等語（見本院九十年七月十七
      日訊問筆錄）。雖午○○前於健保局台北分局訪談時曾稱：未於該診所作任何
      復健項目治療云云（見偵查卷第一九九頁背面）。然其於本院訊問時已稱健保
      局訪談時回答有誤，是被告就午○○部分，應無偽報就診紀錄情事可言。
（十一）仁富診所乙○○病歷紀錄（見偵查卷第二一一頁）記載其自八十七年四月一
      日、四日、七日、十日、十三日、十五日因感冒及腰背拉傷在該診所治療，與
      其復健治療門診記錄卡（見偵查卷第二一０頁）記載情形大致相符。證人乙○○於本院訊問時證稱：伊因腰背痛去治療，用超音波、電療，蓋一格健保卡可
      看六次，幾乎每天去看，也看過感冒發燒，伊先前在仁富診工作過等語（見本
      九十年九月十一日訊問筆錄）。是被告就乙○○部分，應無偽報就診紀錄情事
      。
（十二）仁富診所游麗貞病歷紀錄（見偵查卷第二一七頁至二一九頁）記載其自八十
      六年起，先後曾因膀胱炎、支氣管炎、腹痛、暈眩等疾病至仁富診所就醫，亦
      曾因腳踝扭傷自八十六年五月間起多次就診及作復健，與其復健治療門診記錄
      卡上（見偵查卷第二一六頁）記載情形大致相符。證人丑○○於本院訊問時結
      證稱：確有因上開病症至仁富診所就治，至腳踝扭傷部分有作復健，包括水療
      、電療等，健保卡蓋一格可作六次復健，每次伊均有去作等語（見本院九十年
      六月十二日訊問筆錄）。雖丑○○於健保局台北分局訪談時曾稱：復健治療亦
      係每次就診蓋一格健保卡，同一療程第二次至第六次均未去作復健，伊不知蓋
      一格健保卡同一療程可作六次復健治療云云（見偵查卷第二一二頁），與其在
      本院所述顯有不一，是丑○○於健保局訪談時之審判外陳述，且與上開事證及
      其於本院證述情節不符，自不能僅以其在審判外之陳述論斷被告就病患丑○○
      部分有公訴意旨所指之犯行。
（十三）仁富診所己○○病歷紀錄（見偵查卷第一四五頁至一四八頁）記載其自八十
      四年四月三日起，曾先後因腹部疼痛、感冒、手臂外傷等病症至該診所就治，
      於八十六年四月三日起因腳關節扭傷前往診療並作復健，持續至八十七年五月
      ，與其復健治療門診記錄卡上（見偵查卷第一四四頁）記載情形大致相符。證
      人己○○於本院訊問時結證稱：確有因上開病症至仁富診所就診，有作熱敷等
      復健，健保卡蓋一格可作六次復健，伊每次均有去作等語（見本院九十年七月
      十七日訊問筆錄）。是己○○部分應無公訴意旨所指之虛報診療紀錄情事。
四、綜上所述，本案關於上開庚○○等人部分，既查無積極證據足資證明被告有虛報
    診療紀錄情事，揆諸前開條文及判例意旨，此部分公訴意旨所指之犯罪事實，自
    屬不能證明。惟公訴意旨認此部分與被告前開有罪部分有裁判上一罪之連續犯與
    牽連犯關係，爰不另為無罪判決之諭知。
據上論斷，應依刑事訴訟法第二百九十九條第一項前段，刑法第五十六條、第二百十
六條、第二百十五條、第二百十四條、第三百三十九條第一項、第五十五條、第七十
四條第一款，罰金罰鍰提高標準條例第一條前段，判決如主文。
本案經檢察官楊四猛到庭執行職務。
中      華      民      國      九  十    年     十     月    十  一    日
                                          臺灣板橋地方法院刑事第四庭
                                              法    官    談      虎
右正本證明與原本無異。
如不服本判決，應於判決送達後十日內，向本院提出上訴狀。
                                              書 記 官    陳  君  偉
中      華      民      國      九  十    年     十     月  十  一    日
附錄本案論罪科刑法條全文
刑法第二百十四條
  明知為不實之事項，而使公務員登載於職務上所掌之公文書，足以生損害於公眾或
  他人者，處三年以下有期徒刑、拘役或五百元以下罰金。
刑法第二百十五條
  從事業務之人，明知為不實之事項，而登載於其業務上作成之文書，足以生損害於
  公眾或他人者，處三年以下有期徒刑、拘役或五百元以下罰金。
刑法第二百十六條
  行使第二百十條至第二百十五條之文書者，依偽造、變造文書或登載不實事項或使
  登載不實事項之規定處斷。
刑法第二百二十條
  在紙上或物品上之文字、符號、圖畫、照像，或依習慣或特約，足以為表示其用意
  之證明者，關於本章及本章以外各罪，以文書論。
  錄音、錄影或電磁紀錄，藉機器或電腦之處理所顯示之聲音、影像或符號，足以為
  表示其用意之證明者，亦同。
  稱電磁紀錄，指以電子、磁性或其他無法以人之知覺直接認識之方式所製成之紀錄
  ，而供電腦處理之用者。
刑法第三百三十九條第一項
  意圖為自己或第三人不法之所有，以詐術使人將本人或第三人之物交付者，處五年
  以下有期徒刑、拘役或科或併科一千元以下罰金。


司法院資訊處製作；財團法人民間司法改革基金會備份。
